臺灣高等法院刑事裁定
109年度聲再字第127號
聲  請  人
即  被  告  蘇聖元


代  理  人  許文彬律師
            李儼峰律師
上列聲請人即被告因偽造有價證券等案件，對於本院105年度上
訴字第1239號，中華民國106年6月22日第二審確定判決（臺灣臺
北地方法院104年度訴字第33號，起訴案號：臺灣臺北地方檢察
署102年度偵續字第385號），聲請再審，本院裁定如下：
    主  文
再審及停止刑罰執行之聲請均駁回。
    理  由
一、聲請意旨略稱：原確定判決雖認定聲請人即被告蘇聖元（下
    稱被告）偽造告訴人「樂福太陽能股份有限公司」（下稱樂
    福公司）橫條章、告訴人即樂福公司負責人「黃惠良」簽名
    章各1枚，持以蓋用於票據號碼TH0000000、TH0000000、TH0
    000000號空白本票之發票人欄，並持告訴人黃惠良先前開設
    銀行帳戶後交由其保管之「樂福太陽能股份有限公司」、「
    黃惠良」方型章各1枚，擅自盜蓋印文，並填入發票日期、
    金額後，偽造如附表所示之本票3紙，然查：
　㈠依告訴人樂福公司於民國99年5月21日寄發予帝炫光能科技股
    份有限公司（下稱帝炫公司）之竹北六家郵局第192號存證
    信函、被告委託一統徵信股份有限公司製作之108年5月28日
    鑑字第19M021TX號印文鑑定報告書之內容、證人即告訴人黃
    惠良於99年7月7日偵查時之陳述、證人即樂福公司員工王志
    豪於99年7月22日偵查時之證述，可知告訴人樂福公司、黃
    惠良上開2枚方型章係告訴人黃惠良開戶時親自用印並自行
    攜回保管，被告及其配偶陳韻淇從未持有，告訴人樂福公司
    前開99年5月21日存證信函、98年12月4日借款補充協議書、
    如附表所示本票3紙上所蓋用「樂福太陽能股份有限公司」
    及「黃惠良」之方型章均屬同一印章，如附表所示之本票3
    紙是告訴人黃惠良自己用印、簽發，並非被告所偽造。又如
    附表所示之本票3紙上，「樂福太陽能股份有限公司」橫條
    章、「黃惠良」簽名章各1枚與「樂福太陽能股份有限公司
    」、「黃惠良」方型章各1枚之位置緊密相連，依常情，應
    係先蓋上左側之橫條章或簽名章，才會蓋上右側之方型章，
    則告訴人黃惠良於蓋印前開方型章時，理應知悉有該橫條章
    及簽名章存在，足認該橫條章及簽名章並非被告所偽造。
　㈡依卷附陽信商業銀行竹北分行103年6月19日函覆臺灣臺北地
    方檢察署（下稱臺北地檢署）之函文，僅可知告訴人黃惠良
    於99年2月8日、同年月22日辦理結清銷戶時未提出存摺及印
    章，並非有何存摺、印鑑遺失之情事，原確定判決遽論告訴
    人樂福公司、黃惠良結清帳戶時係以存摺、印鑑遺失為由云
    云，即屬有誤。　
  ㈢再者，依告訴人黃惠良於98年12月4日至帝炫公司簽訂之借款
    補充協議書所載，其中第4條文字刪除處確蓋有「黃惠良」
    之方型章，且告訴人黃惠良自承其有主動要求刪除第4條，
    可見前開「黃惠良」之方型章確係告訴人黃惠良自己所蓋。
    縱告訴人黃惠良自己留存之該份借款補充協議書第4條刪除
    處未蓋「黃惠良」之方型章，因係告訴人黃惠良本人保管，
    自可隨時補蓋，與商場常情無違。原確定判決未注意及此，
    顯有違誤。　　
　㈣此外，告訴人樂福公司於99年1月29日寄送予帝炫公司之五分
    埔郵局第22號存證信函，已載明如附表所示3張本票之發票
    日及票號，可知告訴人黃惠良早在99年1月29日即已知有如
    附表所示之本票3紙存在，由此可反證如附表所示之3張本票
    發票人欄中，告訴人樂福公司、黃惠良之印章均係告訴人黃
    惠良自己蓋印。　
　㈤另衡諸經驗及論理法則，被告於告訴人樂福公司償還借款後
    ，即無保留如附表所示3張本票之必要，既然如此，被告又
    有何偽造有價證券之動機？原確定判決認定被告於99年2月2
    日返還予告訴人黃惠良之3張本票並非告訴人黃惠良於98年1
    2月4日所簽發乙節，主要係採用告訴人黃惠良、證人即帝炫
    公司負責人張湘靈、證人即告訴人黃惠良之子黃乃傑之不實
    說詞，未注意渠等說詞之意義及內容，方導致認定事實錯誤
    。　
　㈥綜上，爰依刑事訴訟法第420條第1項第6款、第3項之規定提
    起再審，且依同法第435條第2項之規定，聲請停止執行云云
    。　　
二、按法院認為無再審理由者，應以裁定駁回之；經前項裁定後
    ，不得更以同一原因聲請再審，刑事訴訟法第434條第1項、
    第3項分別定有明文。又法院認再審之程序違背規定者，應
    以裁定駁回之，刑事訴訟法第433條本文亦有明定。再按刑
    事訴訟法第420條第1項第6款規定「有罪判決確定後，因發
    現新事實或新證據，單獨或與先前之證據綜合判斷，足認受
    有罪判決之人應受無罪、免訴、免刑或輕於原判決所認罪名
    之判決者，為受判決人之利益，得聲請再審」、同條第3項
    規定「第1項第6款之新事實或新證據，指判決確定前已存在
    或成立而未及調查斟酌，及判決確定後始存在或成立之事實
    、證據」，是依上開規定，得據為受判決人之利益聲請再審
    之「新事實」、「新證據」，固不以有罪判決確定前已存在
    或成立而未及調查斟酌者為限，其在判決確定後始存在或成
    立之事實、證據，亦屬之；然該事實、證據，仍須於單獨觀
    察，或與先前之證據綜合判斷後，得以合理相信其足以動搖
    原確定之有罪判決，使受有罪判決之人應受無罪、免訴、免
    刑或輕於原判決所認罪名之判決者，始足當之。且依此原因
    聲請再審者，應提出具體之新事實或新證據，由法院綜合新
    證據、新事實，與案內其他有利與不利之全部卷證，予以判
    斷，而非徒就卷內業已存在之資料對於法院取捨證據之職權
    行使加以指摘，或提出與本案無關聯性證據演繹（最高法院
    106年度台抗字第202號裁定意旨參照）。
三、經查：
  ㈠原確定判決認定被告就如附表所示之本票3紙，係犯刑法第20
    1條第1項之偽造有價證券罪之犯罪事實，業據原確定判決於
    判決理由內詳予敘明所依憑之證據及認定之理由，並就被告
    所辯各節，於判決理由內詳加敘明，並一一予以指駁在卷，
    經核閱無訛並無違經驗法則、論理法則與證據法則。
　㈡又被告曾以上開聲請意旨㈠㈡㈣㈤所示事由聲請再審，經本院以1
    08年度聲再字第254號裁定駁回再審之聲請，並經最高法院
    以109年度台抗字第32號裁定駁回抗告確定，有上揭各裁定
    在卷可稽，則被告復執前開同一原因聲請再審，即與刑事訴
    訟法第420第1項第6款、第3項之要件未合，此部分再審之聲
    請自不合法。
　㈢至被告雖主張依告訴人黃惠良於98年12月4日至帝炫公司簽訂
    之借款補充協議書所載，其中第4條文字刪除處確蓋有「黃
    惠良」之方型章，且告訴人黃惠良自承其有主動要求刪除第
    4條乙節，可認前開「黃惠良」之方型章確係告訴人黃惠良
    自己所蓋云云。然此部分業經原確定判決於理由中詳述經比
    對告訴人黃惠良歷次證詞，併參告訴人樂福公司提出之借款
    補充協議書內並無此等印文等情，並無從憑此認定告訴人黃
    惠良持有「樂福太陽能股份有限公司」、「黃惠良」之方型
    章各1枚；原確定判決復參酌告訴人黃惠良於98年12月4日同
    時簽立借款補充協議書及本票，當不會一個要簽名，一個要
    簽名章之常情，另參證人張湘靈明確證述沒有看到告訴人黃
    惠良於簽立借款補充協議書當天有攜帶大小章，也沒看見告
    訴人黃惠良在該協議書劃掉第4點處簽名或蓋章之證詞、被
    告所提出之借款協議書右上角蓋有「樂福太陽能股份有限公
    司」、「黃惠良」方型章之印文與下方用印欄內「黃惠良」
    之印文不同，且告訴人樂福公司提出之借款協議書內無此印
    文乙節，認定係被告與其配偶陳韻淇持有前揭告訴人黃惠良
    開設帳戶時所使用之「樂福太陽能股份有限公司」、「黃惠
    良」方型章各1枚。則被告所執上揭證據，既非當事人所不
    知或事後方行發現而未及調查斟酌或判決確定後始存在或成
    立之事實、證據，經核亦難認足以動搖原有罪確定判決，而
    受有輕於原判決罪名之確實性；且被告另提出之臺北地檢署
    101年度調偵字第1518號不起訴處分書、被告之全戶戶籍謄
    本、教育部軍訓處個人獎懲資料明細表、陸軍獎章執照、法
    人登記證書、三軍總醫院於108年6月3日出具被告配偶陳韻
    淇之診斷證明書、帝炫公司於99年1月13日寄送予告訴人樂
    福公司之存證信函等證據，經判斷後，亦無法合理相信足以
    動搖原確定之有罪判決，即與刑事訴訟法第420條第1項第6
    款、同條第3項聲請再審之要件未符，自無理由。
  ㈣綜上，被告所執上開再審理由，俱與刑事訴訟法第420條第1
    項第6款、第3項規定之要件不符，本件再審之聲請，一部分
    不合法，一部分無理由，應予駁回。其所聲請停止刑罰之執
    行，隨之失所附麗，亦併予駁回。
四、據上論斷，依刑事訴訟法第433條、第434條第1項，裁定如
    主文。
中　　華　　民　　國　　109 　年　　5 　　月　　26　　日
                  刑事第四庭  審判長法　官  陳筱珮
                                    法　官  邱滋杉
                                    法　官  羅郁婷
以上正本證明與原本無異。
如不服本裁定，應於裁定送達後10日內向本院提出抗告狀。
                                    書記官  蔡易霖
中　　華　　民　　國　　109 　年　　5 　　月　　27　　日

附表（即原確定判決附表三）
編號 發票人 票據號碼 票面金額  受款人 發票日 到期日 偽造印文之內容及數量 盜用印文之內容及數量 1 樂福公司、黃惠良 TH0000000 500萬元 （未載） 98年12月2日 （未載） 「樂福太陽能股份有限公司」橫條印文（藍色）一枚及「黃惠良」簽名印文（藍色）二枚 「樂福太陽能股份有限公司」方型印文（紅色）一枚及「黃惠良」方型印文（紅色）二枚 2 樂福公司、黃惠良 TH0000000 500萬元 （未載） 98年12月2日 （未載） 「樂福太陽能股份有限公司」橫條印文（藍色）一枚及「黃惠良」簽名印文（藍色）二枚 「樂福太陽能股份有限公司」方型印文（紅色）一枚及「黃惠良」方型印文（紅色）二枚 3 樂福公司、黃惠良 TH0000000 500萬元 （未載） 98年12月2日 （未載） 「樂福太陽能股份有限公司」橫條印文（藍色）一枚及「黃惠良」簽名印文（藍色）二枚 「樂福太陽能股份有限公司」方型印文（紅色）一枚及「黃惠良」方型印文（紅色）二枚